【裁判字號】    99,裁,1776
【裁判日期】    990812
【裁判案由】    公職人員利益衝突迴避法
【裁判全文】
最  高  行  政  法  院  裁  定
                                      99年度裁字第1776號
上  訴  人  甲○○
被 上訴 人  監察院
代  表  人  王建
上列當事人間公職人員利益衝突迴避法事件，上訴人對於中華民
國99年5月13日臺北高等行政法院98年度訴字第2753號判決，提
起上訴，本院裁定如下：
    主  文
上訴駁回。
上訴審訴訟費用由上訴人負擔。
    理  由
一、按對於高等行政法院判決之上訴，非以其違背法令為理由，
    不得為之，行政訴訟法第242條定有明文。依同法第243條第
    1項規定，判決不適用法規或適用不當者，為違背法令；而
    判決有同條第2項所列各款情形之一者，為當然違背法令。
    是當事人對於高等行政法院判決上訴，如依行政訴訟法第24
    3條第1項規定，以高等行政法院判決有不適用法規或適用不
    當為理由時，其上訴狀或理由書應有具體之指摘，並揭示該
    法規之條項或其內容；若係成文法以外之法則，應揭示該法
    則之旨趣；倘為司法院解釋或本院之判例，則應揭示該判解
    之字號或其內容。如以行政訴訟法第243條第2項所列各款情
    形為理由時，其上訴狀或理由書，應揭示合於該條項各款之
    事實。上訴狀或理由書如未依此項方法表明，或其所表明者
    與上開法條規定不合時，即難認為已對高等行政法院判決之
    違背法令有具體之指摘，其上訴自難認為合法。
二、上訴人自民國（下同）91年3月1日起擔任苗栗縣頭份鎮鎮長
    ，為公職人員利益衝突迴避法（下稱迴避法）第2條規定之
    公職人員，明知其妻妹葉瑞玲為其二親等旁系姻親，屬迴避
    法第3條第2款規定之關係人，仍於91年4月1日由其僱用為苗
    栗縣頭份鎮公所行政室發包中心臨時雇員。案經民眾檢舉，
    被上訴人調查後認上訴人於擔任鎮長期間，進用關係人葉瑞
    玲係直接使其獲取同法第4條第3項規定之非財產上利益，屬
    同法第5條所定之利益衝突，應依同法第6條之規定予以迴避
    ，其仍僱用為該鎮公所行政室發包中心臨時雇員，違反同法
    第10條第1項第2款之規定，乃依同法第16條規定，以98年1
    月23日（98）院台申利罰字第0981800522號公職人員利益衝
    突迴避案件罰緩處分書（下稱原處分）科處上訴人新臺幣（
    下同）100萬元罰鍰。上訴人不服，提起訴願遭決定駁回，
    遂提起本件行政訴訟。
三、本件上訴人對於高等行政法院判決上訴，除復執與原審起訴
    相通之主張外，另略以：上訴人並未指示證人洪貴生應如何
    做，係證人主動向相關單位詢問，在沒有疑義之後使之出於
    自己之意思批示雇用，詢問上訴人同意，僅係告知沒有違法
    疑義之情事，故原判決之認定顯與事實不符，亦與最高法院
    62年台上字第2413號判例意旨之認定不符，顯屬違背法令。
    且原判決在被上訴人自始未舉證證明上訴人有何違反行政法
    上之義務之故意或過失之情況下，遽對上訴人為不利之判決
    ，亦屬違背法令。另91年4月1日起僱用時，92年2月22日法
    務部法正字第0920039451號函釋尚未出現，豈能以嗣後之函
    釋往前追溯適用，有違法律不溯及既往原則，是原判決均顯
    屬違背法令等語。惟：(一)證人之證詞與上訴人之違規事實之
    關係如何？有無證明上訴人違規事實之價值？乃事實審法院
    取捨證據認定事實之職權行使，苟其調查證據之方法無違論
    理及經驗法則，並在判決中記載其採認證據之心證理由，即
    應予以尊重，不得任意遽指為違法；(二)本件原判決引最高法
    院62年台上字第2413號判例意旨，旨揭單純傳達本人意思之
    機關（使者）與代為表示意思之代理人不同，以說明證人洪
    貴生之證詞並非本人與代理人之法律關係，並綜合審酌相關
    證據，始據以認定上訴人難謂無故意或過失責任，此乃事實
    審法院取捨證據，認定事實之職權行使。上訴人雖主張原判
    決引用上開判例採認證人洪貴生證詞認定事實有誤，暨被上
    訴人未證明上訴人有何違反行政法上之義務之故意或過失，
    遽對上訴人為不利之判決，屬違背法令等云，然其就原判決
    取捨證據認定事實，有何違背論理及經驗法則之具體情事，
    則未據敘明，其僅泛稱原審採認證人證詞有誤、無證據足以
    證明其有故意或過失情形，依上揭規定與說明，此部分自難
    認已合法具體指摘原判決違背法令。(三)至上訴人主張91年4
    月1日起僱用其妻妹葉瑞玲時，92年9月22日法務部法正字第
    0920039451號函釋尚未出現，原判決以嗣後之函釋往前追溯
    適用，有違法律不溯及既往原則之違法等語。惟按「法律不
    溯及既往原則」係指基於法安定性及信賴保護原則所生，用
    以拘束法律適用及立法行為之法治國家基本原則。本件適用
    之89年7月公布之迴避法第3條規定：「本法所定公職人員之
    關係人，其範圍如下：．．．二公職人員之二親等以內親屬
    。．．．」而上訴人於91年3月1日起擔任苗栗縣頭份鎮鎮長
    ，明知91年4月1日起所僱用之臨時雇員葉瑞玲為其妻妹（即
    二親等旁系姻親），卻仍加以僱用，為原審本於職權調查審
    認之事實，是原判決據以適用依行為時迴避法第3條等規定
    ，均與法律不溯及既往原則無關。而原判決理由欄第11頁旨
    在說明92年9月22日法務部法正字第0920039451號函釋就該
    法所稱其他人事措施範圍為同一解釋而已，尚非原判決所適
    用之法律，益見上訴人所指原判決適用法律違反不溯及既往
    原則之表明，與上開法條規定不合，仍難認為已對高等行政
    法院判決之違背法令有具體之指摘。
四、經核上訴人之上訴理由，無非重述其在原審業經主張而為原
    判決摒棄不採之陳詞，並執其個人主觀之法律見解，就原審
    所為論斷、證據取捨及事實認定職權之行使為指摘，而未具
    體說明其違背何項法令條款。依首開規定及說明，其上訴為
    不合法。
五、據上論結，本件上訴為不合法。依行政訴訟法第249條第1項
    前段、第104條、民事訴訟法第95條、第78條，裁定如主文
    。
中    華    民    國    99    年    8     月    12    日
                    最高行政法院第四庭
                        審判長法官  劉  鑫  楨
                              法官  胡  方  新
                              法官  林  文  舟
                              法官  曹  瑞  卿
                              法官  陳  鴻  斌

以  上  正  本  證  明  與  原  本  無  異
中    華    民    國    99    年    8     月    17    日
                              書記官  王  史  民

司法院資訊處製作；財團法人民間司法改革基金會備份。
